【裁判字號】    97,財管,36
【裁判日期】    970606
【裁判案由】    指定遺產管理人
【裁判全文】
臺灣臺中地方法院民事裁定              97年度財管字第36號
聲  請  人  臺中商業銀行股份有限公司
法定代理人  甲○○
非訟代理人  張傳芳
受  選任人  丙○○
上列聲請人聲請為被繼承人乙○○指定遺產管理人事件，本院裁
定如下：
    主      文
選任丙○○（女、民國○○○年○月○日生、身分證統一編號：
Ｚ000000000號）為被繼承人乙○○（男、民國○○○
年○○月○日生、身分證統一編號：Ｚ000000000號、
生前最後住所：臺中縣大雅鄉○○街一五六號、於民國九十六年
十二月六日死亡）之遺產管理人。
聲請程序費用由被繼承人乙○○之遺產負擔。
    理      由
一、按繼承開始時，繼承人有無不明，而無親屬會議或親屬會議
    未於一個月內選定遺產管理人者，利害關係人得聲請法院選
    任遺產管理人；又先順序繼承人均拋棄其繼承時由次順序之
    繼承人繼承，其次順序繼承人有無不明或第四順序之繼承人
    均拋棄其繼承者，準用關於無人承認繼承之規定，民法第11
    78條第2項、第1176條第6項分別定有明文。
二、聲請意旨略以：被繼承人乙○○（男、民國○○年○○月○日生
    ，身分證統一編號：Ｚ000000000號，生前籍設臺中縣大雅鄉
    ○○街156號）生前與其配偶丙○○向聲請人辦理借款未依
    約清償，經向臺灣南投地方法院聲請強制執行在案，嗣乙○
    ○於96年12月6日死亡，留有遺產，惟其所有繼承人均已拋
    棄繼承，是否仍有應繼承之人不明，而其親屬會議亦未於法
    定期間內選定遺產管理人，致聲請人無法對被繼承人之財產
    主張權利，聲請人為債權人，基於利害關係人地位，爰依法
    聲請選任被繼承人之配偶丙○○為遺產管理人等語，並提出
    戶籍謄本9件、本院96年促字第35959號支付命令暨確定證明
    書、家事法庭函、臺灣南投地方法院民事執行處通知函、繼
    承系統表、除戶戶籍謄本（以上均影本）各1件為證。
三、本院查：聲請人主張其為被繼承人之債權人，被繼承人死亡
    後其所有繼承人均已拋棄繼承，是否仍有應繼承之人不明，
    而其親屬會議未於法定期間內選定遺產管理人等事實，除據
    聲請人提出上開書證可證外，並經本院調取本院97年度繼字
    第288號拋棄繼承事件卷宗資料，核閱屬實，自堪信為真實
    ，從而聲請人聲請選任被繼承人之遺產管理人，揆諸前揭法
    條規定，為有理由，應予准許。而選任遺產管理人，除慮及
    管理遺產之公平性外，尚需考量其適切性，亦即應以對被繼
    承人之遺產、遺債情形瞭解較深者優先選任為宜；另被繼承
    人之配偶丙○○雖已拋棄繼承，然其既為被繼承人之配偶，
    對於被繼承人生前之財產及債權債務關係，理應較他人知詳
    ；又丙○○於本院97年6月3日訊問時，亦當庭表明同意擔任
    被繼承人之遺產管理人，此有當日之訊問筆錄可參，執此，
    本院認為由其擔任被繼承人之遺產管理人，應屬妥適，爰選
    任之。
四、依非訟事件法第157條，裁定如主文。
中    華    民    國    97    年    6    月    6    日
                  家事法庭      法  官  劉長宜
以上為正本係照原本作成。
如對本裁定抗告，須於裁定送達後10日之不變期間內，向本院提
出抗告狀。
中    華    民    國    97    年    6    月    6    日
                                書記官


司法院資訊處製作；財團法人民間司法改革基金會備份。
